臺灣板橋地方法院刑事判決　　　　　　100年度交易字第968號
公　訴　人　臺灣板橋地方法院檢察署檢察官
被　　　告　陳勝河
上列被告因過失致死案件，經檢察官提起公訴（100 年度偵字第
11631、12901號），本院判決如下：
    主  文
陳勝河犯過失致人於死罪，處有期徒刑陸月，如易科罰金，以新
臺幣貳仟元折算壹日。
    事  實
一、陳勝河於民國100 年3 月1 日上午11時30許，駕駛車牌號碼
    FL-2217 號自用小貨車（下稱陳勝河小貨車），沿新北市○
    ○區○○路往成泰路方向車道（下稱工商路往成泰路方向車
    道）行駛，於行經新北市○○區○○路與中興路四段38巷之
    設有交通管制號誌之交岔路口（下稱工商路與中興路交岔路
    口），欲自行駛之工商路左轉駛入中興路四段38巷，本應注
    意汽車行駛時，應注意車前狀況，並隨時採取必要之安全措
    施，且汽車行駛至交岔路口時，轉彎車應讓直行車先行等之
    行車安全規範，且依當時情形，其行駛之工商路車道與對向
    車道均無他車阻擋其行車視線，而無不能注意依上開規定安
    全行車，詎其竟疏於注意，於工商路駛入該交岔路口內，沿
    交岔路口內之轉彎白虛線（下稱工商路往誠泰路車道左轉中
    興路虛線）行抵至該虛線左轉處時，未注意前方對向車道有
    無直行車輛以禮讓對向直行車先行，急速自該處左轉處左轉
    欲駛入中興路四段38巷，適有許清河騎乘車牌號碼J3Y- 621
    號普通重型機車（下稱許清河機車）沿工商路往成泰路方向
    車道之對向往新五路方向車道（下稱工商路往新五路方向車
    道）直行且已進入該交岔路口內行至上開工商路往誠泰路車
    道左轉中興路虛線前約一至二台機車車身距離，因陳勝河小
    貨車上開急速左轉，許清河機車左後側車身因此遭陳勝河小
    貨車左前車頭撞擊，許清河機車隨即人車倒地並向右前方打
    轉滑行（刮地痕0.8 公尺、機車倒地後呈車頭朝往成泰路方
    向與該車道行進方向呈逆向），許清河因此受有外傷性腦出
    血及腦腫之傷害，雖經立即送醫急救治療，惟仍於100 年4
    月15日宣告死亡。陳勝河於肇事後，留在現場，待前來處理
    員警自首承認其為肇事者，經警蒐集路口監視器影像，始查
    知上情。
二、案經許清河之配偶黃鳳嬌告訴新北市政府警察局蘆洲分局報
    告臺灣板橋地方法院檢察署檢察官偵查暨檢察官相驗後簽分
    偵辦起訴理由
一、本案認定被告陳勝河有罪之證據方法，共有下列之供述及非
    供述證據：(1)被告就自己之犯罪事實於警詢、偵查及審理中
    之不利己之陳述。(2)新光吳火獅紀念醫院診斷證明書、仁愛
    醫院診斷證明書、檢察官相驗屍體證明書。(3)新北市政府警
    察局蘆洲分局道路交通事故現場圖暨調查報告表及現場採證
    照片（下稱本案交通事故現場調查資料）。(4)工商路與中興
    路交岔路口之工商路40號店家前路口監視錄器錄得之事故過
    程影像（下稱本案路口監視器事故過程影像）。(5)員警及告
    訴人依本件路口監視影像同一影像視角所拍攝之現場照片（
    下稱本案路口監視器視野影像照片）。(6)員警偕同被告搭乘
    被告自用小貨車在工商路與中興路交岔路口依上開路口監視
    影像之行車路徑行車時之在車內駕駛座處拍攝之在該車駕駛
    座處之行車視野之視野錄影影像暨採證照片（下稱本案陳勝
    河小貨車行車視野影像）。經查，皆未發現有實施刑事訴訟
    程序之公務員因違背法定程序取得該等證據方法之情形，且
    就上開(2)、(3)所示之具傳聞性質之供述證據部分（即被告以
    外之人於審判外之陳述部分），被告就該等證據之證據能力
    均不爭執，同意作為證據，經本院審酌各該證據作成時之情
    狀，認為適當，是有證據能力，是上開各該證據，均有證據
    能力；又上開各該供述及非供述證據均經本院於審理中依各
    該證據之調查方式為調查，自均可為本院為裁判之依據。
二、被告陳勝河就其駕駛小貨車行經工商路與中興路交岔路口於
    沿該交岔路口內之工商路往誠泰路車道左轉中興路虛線左轉
    時，與許清河機車發生碰撞，因此造成許清河死亡之事實，
    固雖於警詢、偵查及審理中坦承不諱，惟否認其本案犯行，
    於審理中辯稱其於左轉當時並未看見許清河機車行駛在對向
    車道，因許清河機車停倒位置係在該交岔路口內之工商路往
    新五路方向車道之網狀線外，而工商路往新五路方向車道與
    中興路四段38巷交會之交岔路口處有一停車場，許清河機車
    可能係由該停車場駛出，而違規穿越道路行駛云云，且具狀
    辯稱以依本案路口監視器事故過程影像，當時該交岔路口內
    之工商路往新五路方向車道上有汽車停等等待前行，依道路
    交通安全規則第102 第1 項第2 款但書之「但在交通壅塞時
    ，應於停止線前暫停與他方雙向車輛互為禮讓，交互輪流行
    駛。」規定，是許清河機車本應依該規定停等，是其突然竄
    出穿越該交岔路口，非任何人所能預料云云之辯詞，另更辯
    稱許清河死亡結果，係因家屬放棄醫療，其無從置問云云。
    經查：
  (一)本案依本案路口監視器事故過程影像，比對本案路口監視器
    視野影像照片，參照本案交通事故現場調查資料，本案依監
    視器影像內之許清河機車之出現位置與行進方向，堪確認許
    清河機車係直行於工商路往新五路方向車道上之車輛無誤；
    而工商路往新五路方向車道與中興路四段38巷交會之交岔路
    口處雖確有一停車場，惟該停車場出入口係面向中興路四段
    38巷，且依本案陳勝河小貨車行車視野影像於沿工商路往誠
    泰路車道左轉中興路虛線左轉處之視野照片（下稱陳勝河小
    貨車行車視野影像左轉視野照片，本院卷，第38頁），自該
    駕駛座可見警方於模擬當時在該交岔路口內陳勝河小貨車肇
    事後停止處所放置三角錐，是比對本案路口監視器事故過程
    影像之許清河機車（半車身）出現在螢幕右方而陳勝河小貨
    車沿工商路往誠泰路車道左轉中興路虛線行進車身甫左轉（
    下稱本案路口監視器事故過程影像許清河機車出現位置照片
    ，本院卷，第20頁，中間照片）、陳勝河小貨車撞擊許清河
    機車後車身呈大幅左轉及許清河機車倒地位置（本院卷，第
    20頁，最下照片），許清河機車如確係自該停車場駛出，則
    依上開陳勝河小貨車行車視野影像左轉視野照片所示之該大
    門位置及陳勝河小貨車肇事後停止位置，許清河機車應不致
    出現在本案路口監視器事故過程影像許清河機車出現位置照
    片該位置上；況以，依陳勝河小貨車行車視野影像左轉視野
    照片，如許清河機車係自該停車場駛出，則於陳勝河小貨車
    沿工商路往誠泰路車道左轉中興路虛線左轉時，許清河機車
    將出現於陳勝河小貨車駕駛座之正前方，據此證據，除可確
    認本案路口監視器事故過程影像所示之許清河機車行進方向
    確為直行外，豈有被告辯稱之其未見到許清河機車、許清河
    機車係「可能」由該停車場駛出之理？是被告就此所辯，顯
    難可採。
  (二)按「汽車行駛時，駕駛人應注意車前狀況及兩車併行之間隔
    ，並隨時採取必要之安全措施。」、「汽車行駛至交岔路口
    ，其行進、轉彎，應依下列規定：一、…。七、轉彎車應讓
    直行車先行。八、…。」，道路交通安全規則第94條第3 項
    、第102 條第7 項定有明文。查以，依本案路口監視器事故
    過程影像，除堪認定被告駕駛小客車於該交岔路口內左轉時
    有未讓直行車先行之情況外，依本案陳勝河小貨車行車視野
    影像，不論該車行駛在工商路往成泰路方向車道或沿工商路
    往誠泰路車道左轉中興路虛線左轉時（陳勝河小貨車行車視
    野影像左轉視野照片），依該車駕駛座高度，不論於左轉前
    或左轉時，就其對向車道工商路往新五路方向車道或該交岔
    路口內各該路口銜接處車況，均有清晰視野，是綜合上開路
    口監視器錄得過程及其自小貨車駕駛座視野，堪確認被告係
    疏於注意車前之對向車道來車狀況，未禮讓直行車先行，即
    急速轉彎，致發生本件事故，是堪認本案事故應全規責於被
    告之過失所致，而許清河係因本案事故送醫救治後不治死亡
    之該事實，有診斷證明書及相驗證明書在卷可查，是許清河
    之死亡與被告本案交通過失行為間，有因果關係，是其過失
    致死犯行，堪能認定。
  (三)至於，被告雖以道路交通安全規則第102 第1 項第2 款但書
    規定辯稱本案許清河騎乘機車係有違反該條項款之情形，惟
    查，上開條項款係規定以「二、行至無號誌或號誌故障而無
    交通指揮人員指揮之交岔路口，支線道車應暫停讓幹線道車
    先行。未設標誌、標線或號誌劃分幹、支線道者，少線道車
    應暫停讓多線道先行；車道數相同時，轉彎車應暫停讓直行
    車先行；同為直行車或轉彎車者，左方車應暫停讓右方車先
    行。但在交通壅塞時，應於停止線前暫停與他方雙向車輛互
    為禮讓，交互輪流行駛。」，而本案工商路與中興路交岔路
    口係設有交通管制號誌之交岔路口，除與被告所指該條項款
    規定之交通設施不同而顯無該條項款規範適用外，依本案路
    口監視器事故過程影像所示之該交岔路口當時之交通狀況，
    工商路往新五路方向車道於進入工商路與中興路交岔路口穿
    越過中興路四段38巷後，雖係有自用小客車停等等待前行，
    惟工商路係成綠燈，往成泰路方向車道車流順暢，而中興路
    四段38巷進入該交岔路口方向車道上之車輛均係在停等紅燈
    ，除顯無交通壅塞之狀況外，本案許清河係騎乘機車，縱前
    方係有汽車停等待前行，伊機車行進既不受汽車車陣影響，
    且該車道為綠燈而可直行穿越該交岔路口，許清河自可直行
    穿越該交岔路口，是被告爭執許清河不可進入該交岔路口而
    應在停等線處停等云云，顯屬卸責之詞。此外，許清河確係
    事故後送醫救治仍不治，有診斷證明在卷可查，被告辯稱之
    係因家屬放棄醫療云云，此種辯詞，顯無可採。
  (四)綜上所述，本案事證明確，被告犯行洵堪認定，應予依法論
    科。
三、被告陳勝河就事實欄一所示之駕駛小貨車於該交岔路口左轉
    時，未注意車前狀況且未禮讓直行車先行，致撞擊許清河機
    車，造成許清河死亡，核其所為，係犯刑法第276 條第1 項
    之過失致人於死罪。又被告雖有向到場處理員警坦承其為肇
    事人，惟依刑法第62條規定，自首現僅係「得」減輕其刑，
    而肇事致人死傷而逃逸行為，除經刑法第185 條之4 規定為
    犯罪行為外，肇事致人死傷如未在場採取救護措施及依規定
    處置並通知警察機關處理者，亦經道路交通管理處罰條例第
    62條第3 項列屬應處罰之違規行為，是於交通肇事致人死傷
    案件，除該自首情事有特殊值得減輕之情形外，尚難認有依
    自首規定而予以減輕之必要性存在，而本案依卷內事實，尚
    難認有特殊直得減輕之情形，茲不予減輕，附此敘明。爰審
    酌被告教育程度、行車經驗、其行為之危險性、本案應全歸
    責於其過失所致、被害人死亡之重大惡害結果，及犯後除未
    能與被害人家屬達成和解外，竟以被害人死亡結果係因家屬
    放棄救治為其卸責抗辯理由，其犯後態度顯屬惡劣等之一切
    情狀並考量自由刑對人身影響之重大程度，茲量處如主文所
    示之刑，並提高如易科罰金之折算標準如主文所示，以示懲
    儆。
據上論斷，應依刑事訴訟法第299 條第1 項前段，刑法第276 條
第1 項前段、第41條第1 項前段，刑法施行法第1 條之1 第1 項
、第2 項前段，判決如主文。
本案經檢察官王家春到庭執行職務。
中    華    民    國  100     年    12    月    30    日
                  刑事第三庭  法  官  陳世旻
以上正本證明與原本無異
如不服本判決應於送達後10日內向本院提出上訴狀
                              書記官  梁福建
中    華    民    國   101    年    1     月    5     日
附錄：本案論罪科刑法條
中華民國刑法
第  276   條（過失致死罪）
因過失致人於死者，處二年以下有期徒刑、拘役或二千元以下罰
金。
從事業務之人，因業務上之過失犯前項之罪者，處五年以下有期
徒刑或拘役，得併科三千元以下罰金。
中華民國刑法施行法（民國95年06月14日修正）
第  1-1   條
中華民國九十四年一月七日刑法修正施行後，刑法分則編所定罰
金之貨幣單位為新臺幣。
九十四年一月七日刑法修正時，刑法分則編未修正之條文定有罰
金者，自九十四年一月七日刑法修正施行後，就其所定數額提高
為三十倍。但七十二年六月二十六日至九十四年一月七日新增或
修正之條文，就其所定數額提高為三倍。